臺灣臺南地方法院臺南簡易庭民事判決
109年度南簡字第778號
原      告  陳阿鱸  
訴訟代理人  陳劍文  
            沈聖瀚律師
被      告  鄭吉斌  

            方武雄  

上列當事人間請求履行契約事件，經本院於民國110年1月4日言
詞辯論終結，判決如下：
    主      文
原告之訴及假執行聲請均駁回。
訴訟費用由原告負擔。
    事實及理由
壹、程序方面：
　　按訴狀送達後，原告不得將原訴變更或追加他訴。但請求之
    基礎事實同一、擴張或減縮應受判決事項之聲明者，不在此
    限，民事訴訟法第255條第1項第2款、第3款分別定有明文。
    本件原告聲明原為：被告應將坐落於臺南市鎮○段0000地號
    土地(下稱系爭土地)中面積28.95平方公尺部分土地所有權
    移轉登記予原告。並願供擔保請准宣告假執行。嗣於訴訟中
    追加備位聲明，並變更聲明為：㈠先位聲明：被告應將坐落
    系爭土地中面積28.95平方公尺部分土地所有權移轉登記予
    原告。並願供擔保請准宣告假執行。㈡被位聲明：被告應返
    還原告新臺幣(下同)615,045元及自起訴狀繕本送達翌日起
    至清償日止，按週年利率百分之5計算之利息。並願供擔保
    請准宣告假執行。經核該備位聲明之追加，與原起訴部分，
    係基於系爭土地買賣所生之同一基礎事實，是揆諸前揭法條
    之規定，應予准許，合先敘明。
貳、實體方面：
一、原告主張：
　㈠原告於民國102年8月19日、同年月22日分別向被告方武雄、
    鄭吉斌購置，臺南市103期鎮安(一)自辦市地重劃會重劃前
    地號臺南市安南區鎮安段811、812、813、880、881、889-1
    、906地號土地等七筆土地(下稱系爭七筆土地)，並分別簽
    立買賣契約書2份(以下原告與被告方武雄簽立之買賣契約，
    稱為契約一、原告與被告鄭吉斌簽立之買賣契約，稱為契約
    二)。原告所購置之系爭七筆土地面積總和為901.95平方公
    尺，而依契約一、契約二之約定，原告得於重劃後分得47%
    之土地，重劃後分得面積應為423.91平方公尺【計算式：90
    1.95平方公尺×47%=423.91平方公尺】，且依契約一、契約
    二第8、9條約定，原告指定登記於訴外人陳劍文、陳劍英、
    陳劍龍、邱美嬌名下所有為臺南市○○區鎮○段000000地號土
    地、面積136.97平方公尺(下稱系爭1843-1地號土地)、同段
    1844地號土地、面積257.99平方公尺(下稱系爭1844地號土
    地)等兩筆土地，合計面積為394.96平方公尺【計算式：136
    .97平方公尺+257.99平方公尺=394.96平方公尺】，尚缺28.
    95平方公尺【計算式：423.91平方公尺+423.91平方公尺-39
    4.96平方公尺=28.95平方公尺】，又因原告前於購置土地時
    即已約定重劃後分配位置為系爭1843-1、1844地號土地等二
    筆土地，是尚缺之28.95平方公尺應分配於系爭1843-1地號
    土地東側之系爭土地。而缺少之28.95平方公尺價值為615,0
    45元【計算式：買賣價金總額9,006,000元×(缺少面積28.95
    平方公尺/應得面積423.91平方公尺)=615,045元】。
　㈡爰依契約一、二之買賣關係請求被告將系爭土地中面積28.95
    平方公尺部分所有權移轉登記予原告。倘本院認原告先位之
    訴為無理由，爰依民法第179條規定，請求被告返還原告615
    ,045元。並聲明：㈠先位聲明：被告應將坐落系爭土地中面
    積28.95平方公尺部分土地所有權移轉登記予原告。並願供
    擔保請准宣告假執行。㈡備位聲明：被告應返還原告615,045
    元及自起訴狀繕本送達翌日起至清償日止，按週年利率百分
    之5計算之利息。並願供擔保請准宣告假執行。
二、被告則以：　
　　被告已將重劃前之土地都賣給原告，重劃後土地要分配給原
    告幾坪，非契約一、契約二所能保證，如原告不滿意重劃後
    換得之土地坪數，被告可以將買賣價金返還原告，亦請原告
    將系爭七筆土地返還與被告。
三、得心證之理由：
　  原告主張向被告兩人購置之系爭七筆土地面積總和為901.95
    平方公尺，而依契約一、契約二之約定，原告得於重劃後分
    得47%之土地，重劃後分得面積應為423.91平方公尺，惟實
    際分得土地尚缺28.95平方公尺等情，為被告所否認，並以
    上開情詞抗辯。茲就原告主張被告依契約一、契約二應再移
    轉欠缺之28.95平方公尺土地與原告有無理由，分述如下：
  ㈠觀諸契約一第1條約定:甲方所有左列參與臺南市第103期鎮安
    ㈠自辦市地重劃，扣除重劃負擔後分配47/100重劃後土地、
    面積約121.5坪（以地政機關登記為準），全部願出賣予乙
    方，而乙方將此承買之。㈠臺南市○○區鎮○段000地號、面積
    ：838.88平方公尺、權利範圍：全。㈡臺南市○○區鎮○段000
    地號、面積：306.71平方公尺、權利範圍：33/1000。㈢臺南
    市○○區鎮○段00000地號、面積：3.33平方公尺、權利範圍：
    全。㈣臺南市○○區鎮○段000地號、面積：4.30平方公尺、權
    利範圍：1/2，有契約一附卷可查（見卷第147頁）。是以，
    依上開契約一第1條約定，原告向被告方武雄購買之上開土
    地，係參與臺南市第103期臺南市第103期鎮安㈠自辦市地重
    劃前之土地，依契約一第1條之約定，乃預計原告向被告方
    武雄購買之土地參與市地重劃後，可分配47/100重劃後土地
    、面積約121.5坪，但實際上原告可取得向被告方武雄購買
    之土地參與市地重劃分配後之面積，應以地政機關登記為準
    ，並無保證原告一定能取得市地重劃後之土地47/100。
　㈡又觀諸契約二第1條約定：甲方（即被告鄭吉斌）所有記載不
    動產之所有權，全部今願意出賣與乙方，而乙方將此承買之
    。（土地坐落臺南市○○區鎮○段000○000○000地號面積共重劃
    後取得109平方公尺），有契約二附卷可查（見卷第167頁）
    。復依證人陳秀方於本院審理時證述：當時伊幫原告仲介，
    向被告兩人購買土地。被告鄭吉斌的土地範圍只有一些，原
    告訴訟代理人陳劍文自己在契約二記載被告鄭吉斌本身權利
    部分22.275平方公尺，是被告鄭吉斌原本三個土地重劃後，
    可以取得的面積雖然只有22.275平方公尺，但是為了讓被告
    鄭吉斌有足夠的土地可以蓋一間房子，所以我們原本預給被
    告鄭吉斌可以分配到109平方公尺的權利，但是要給重劃會1
    ,934,000元，才可以分配到109平方公尺的土地，但是被告
    鄭吉斌將給重劃會1,934,000元以取得109平方公尺之權利讓
    與原告，原告僅有繳納506,000元，剩餘的1,934,000元並未
    給重劃會等語（見卷第221頁至第224頁）。足見，契約二第
    2條之約定，原告不僅向被告鄭吉斌購買重劃後預計可取得
    的土地面積22.275平方公尺，尚向被告鄭吉斌購買其得向重
    劃會購買土地，以湊足109平方公尺之權利，而本件原告僅
    給付被告鄭吉斌506,000元，尚未依契約二第1條之約定給付
    全部價金，無從自行割裂契約二之約定，擅自向被告鄭吉斌
    主張任何權利。
　㈢依上，本件原告乃分別向被告方武雄、鄭吉斌訂立契約一、
    契約二，且原告乃向被告方武雄購買參與重劃前之土地，雖
    當時依照契約一第1條約定，原告向被告方武雄購買之土地
    ，參與重劃後，原則上可取得重劃後47/100土地，但該契約
    上亦載明實際上之面積，以地政機關登記為準，可證，被告
    方武雄出售與原告參與重劃前之土地，究竟於參與重劃後，
    原告實際上能取得多少面積之土地，乃以地政機關登記為準
    ，並非一定保證原告能取得重劃後47/100之土地。又原告向
    被告鄭吉斌購買，被告鄭吉斌重劃後預計得分配之土地面積
    及得向重劃會購得土地之權利，一併出售與原告，原告自不
    得擅自僅給付被告鄭吉斌部分款項，而要求被告鄭吉斌應依
    照參與重劃後取得土地47/100之比例，將土地所有權移轉登
    記與原告，依據契約二之約定，原告應給付全部買賣價金後
    ，始有權利要求被告鄭吉斌移轉登記109平方公尺之土地與
    原告。本件原告因藉由證人陳秀方之介紹，向被告兩人購買
    土地，但未慮及原告與被告方武雄，及原告與被告鄭吉斌所
    簽立之契約一、契約二之條件並不相同，原告擅自將被告兩
    人視為一體，依照契約一所載，原告係向被告方武雄購買重
    劃前之土地，且重劃後登記與原告之面積，應以地政機關為
    準，已如前述。而依契約二之約定，原告應給付被告鄭吉斌
    全部價金，然原告並未依約給付，逕自計算被告鄭吉斌原有
    土地面積，再乘以原告預計重劃後應取得土地面積47/100之
    比例要求被告鄭吉斌應以此比例予以移轉土地與原告，亦屬
    無據。　
四、綜上所述，依據契約一之約定，被告方武雄將參與重劃前之
    土地，出售與原告，原告嗣後取得之重劃後土地，乃以地政
    機關登記為準，並無保證原告一定得取得重劃後47/100土地
    。本件被告方武雄已依照契約一約定，將其參與重劃前之土
    地，移轉登記與原告，縱使原告向被告方武雄購買之土地，
    未能取得重劃後47/100土地，亦難認被告方武雄有何違反契
    約一之情事，亦無不當得利之情形。又被告鄭吉斌與原告所
    簽訂之契約二，乃以被告鄭吉斌原本土地參與重劃後可以分
    配之面積做為買賣之範疇外，尚包括被告鄭吉斌可向重劃會
    購買之土地權利範圍一併出售與原告，本件原告僅給付契約
    二之部分價金，未依契約二之約定給付全部價金，自無從依
    據契約二之約定，要求被告鄭吉斌應將給付原告原本土地參
    與重劃後可以分配之面積移轉登記與原告。再者，契約二亦
    無任何條款約定，原告向被告鄭吉斌購買參與重劃前之土地
    ，可以分配重劃後47/100之土地，僅係一次向被告鄭吉斌購
    買109平方公尺土地，有契約二附卷可查，已如前述，是原
    告依據契約二之約定，請求被告鄭吉斌應移轉登記與原告重
    劃後47/100之土地，亦屬無據。從而，原告依據契約一、契
    約二之買賣契約關係、不當得利法律關係，先位請求，被告
    應將坐落系爭土地中面積28.95平方公尺部分土地所有權移
    轉登記予原告。備位請求，被告應返還原告615,045元及自
    起訴狀繕本送達翌日起至清償日止，按週年利率百分之5計
    算之利息，均無理由，應予駁回。原告之訴既經駁回，其假
    執行之聲請即無所附麗，爰併予駁回之。
五、本件事證已臻明確，兩造其餘攻擊防禦方法及所提證據，經
    本院審酌後，認與判決結果不生影響，爰不逐一論駁，併予
    敘明。　　　
六、訴訟費用負擔之依據：民事訴訟法第436條第2項、第78條。
中　　華　　民　　國　　110 　年　　1 　　月　　29　　日
                  臺灣臺南地方法院臺南簡易庭
                                 法  官 葉淑儀 
以上正本係照原本作成。
如不服本判決，應於送達後20日內，向本院提出上訴狀並表明上
訴理由，如於本判決宣示後送達前提起上訴者，應於判決送達後
20日內補提上訴理由書（須按他造當事人之人數附繕本）。
中　　華　　民　　國　　110 　年　　1 　　月　　29　　日
                                 書記官 許榮成